【裁判字號】    97,訴,5061
【裁判日期】    970827
【裁判案由】    確認債權存在
【裁判全文】
臺灣臺北地方法院民事判決              97年度訴字第5061號
原      告  華泰商業銀行股份有限公司
法定代理人  甲○○
訴訟代理人  丁○○
被      告  寰亞有限公司
法定代理人  乙○○
上列當事人間確認債權存在事件，本院於民國97年8月13日言詞
辯論終結，判決如下：
    主      文
確認債務人丙○○對被告有包含勞務報酬、薪俸、津貼、補助款
、研究費等項目在內之新台幣伍拾伍萬元之薪資債權存在。
訴訟費用新台幣伍仟玖佰伍拾元由被告負擔。
    事實及理由
甲、程序方面：
    本件被告，未於言詞辯論期日到場，核無民事訴訟法第386
    條各款所列情形，爰依原告之聲請，由其一造辯論而為判決
    。
乙、實體方面：
一、原告起訴主張：原告前以債務人丙○○擔任訴外人冠佳資訊
    股份有限公司（下稱冠佳公司）之連帶保證人為由，訴請冠
    佳公司、丙○○及訴外人鍾志祺負擔連帶賠償責任，並經本
    院93年度訴字第1648號判決確定，命渠等連帶給付原告新台
    幣（下同）55萬元及利息。經原告先後以96年度執字第4224
    6號、97年度執字第47017號執行事件中，聲請扣押丙○○對
    被告之薪資債權（包含勞務報酬、薪俸、津貼、補助款、研
    究費等在內），但被告於接獲執行法院之扣押命令後，二次
    均聲明異議，第一次係稱丙○○已於93年12月離職無薪資債
    權存在，第二次則稱93年11月3日離職無薪資債權存在。但
    依據國稅局綜合所得稅各類所得清單所載，被告於94至96年
    間均有給付丙○○薪資之紀錄，被告既自承丙○○為其業務
    經理，目前亦有兼職，不因退保之故，而認定丙○○並非於
    被告處任職並領有報酬，即便如被告所稱其所支付予丙○○
    者僅係為「佣金」，仍屬執行法院扣押命令效力所及之薪資
    債權內容，被告故意聲明異議不實，係企圖使原告執行無結
    果，原告自得依據強制執行法第120條第2項提起本件訴訟。
    並聲明：如主文第一項所示。
二、被告方面：
    被告未於言詞辯論期日到場，僅提出民事答辯狀辯稱：丙○
    ○為被告公司法定代理人之堂弟，原任職被告擔任業務經理
    ，但因擔任連帶保證人債務連累負債，不得不辦理退保離職
    ，已於93年辦妥離職手續，目前僅以兼差方式任職。而被告
    之會計均委外處理，故關於應給付丙○○兼差所得之佣金仍
    以故往方式申報，但實際上不應列入薪資所得，方會有丙○
    ○離職後仍有收入之現象，倘日後尚有應扣留之佣金，會配
    合扣留等語。並聲明：原告之訴駁回。
三、兩造不爭執事項：
（一）原告前以債務人丙○○擔任訴外人冠佳資訊股份有限公司
      （下稱冠佳公司）之連帶保證人為由，訴請冠佳公司、丙
      ○○及訴外人鍾志祺負擔連帶賠償責任，並經本院93年度
      訴字第1648號判決確定，命渠等連帶給付原告55萬元及利
      息。
（二）原告前以本院93年度訴字第1648號民事確定判決為執行名
      義聲請強制執行，經本院於95年1月27日以債務人現無財
      產可供執行為由，核發95執辰字第5136號債權憑證結案。
      原告復以前開債權憑證聲請強制執行，請求扣押丙○○對
      被告之薪資債權，經被告於95年9月20日提出聲明異議狀
      ，表明丙○○已於93年12月離職，經本院95年度執字第42
      246號復以執行無著於95年10月14日退還債權憑證。
（三）原告再以95年度執字第5136號債權憑證聲請執行丙○○對
      被告之薪資債權，經本院於97年6月3日核發扣押命令後，
      經被告再次以丙○○於93年11月3日離職為由具狀聲明異
      議。
（四）依據國稅局綜合所得稅各類所得清單顯示，丙○○對被告
      於94年度有462,361元、95年度有98,191元、96年度有59,
      000元之給付薪資之記載。
四、得心證之理由：
    按債權人對於第三人之聲明異議認為不實時，得於收受前項
    通知後10日內向管轄法院提起訴訟，並應向執行法院為起訴
    之證明及將訴訟告知債務人。強制執行法第120條第2項定有
    明文。原告主張丙○○對被告有薪資債權存在，聲請執行法
    院扣押該薪資債權，但被告於收受扣押命令後具狀聲明異議
    ，否認丙○○對其有薪資債權存在，並以前揭情詞置辯，故
    本件之主要爭點厥為：丙○○是否確實於被告處有工作，致
    使丙○○對被告有薪資債權存在，又如被告係以給付丙○○
    之「佣金」是否仍屬薪資債權而為扣押命令效力所及。現就
    本件之爭點析述如后：
（一）按對於薪資或其他繼續性給付之債權所為強制執行，於債
      權人之債權額及強制執行費用額之範圍內，其效力及於扣
      押後應受及增加之給付。強制執行法第115條之1定有明文
      。蓋一般債權，其扣押命令之效力，僅及於扣押時存在之
      扣押債權之全部，惟繼續性給付債權，係基於同一法律關
      係而發生，且具有週期性及規則性，為避免就繼續之給付
      ，需一一扣押之煩瑣，故方擴大扣押命令之效力，使及於
      扣押後之應受及增加之給付。然扣押後，原則上並不影響
      債務人與第三債務人變更或消滅被扣押債權之基礎法律關
      係。故債務人之薪資債權被扣押後，仍得自第三人處退職
      ，但如以合意解除等原因，消滅法律關係後，立即訂立相
      同內容之契約者，即可認定該解除係屬虛偽，扣押命令之
      效力，依然存續。經查，被告自承丙○○係因連帶保證債
      務，不得不於93年間辦理退保離職，但仍於被告處領有薪
      資所得，且94年度之薪資所得高達462,361元，顯見丙○
      ○係為避免受原告等債權人強制執行，故與被告間通謀虛
      偽所為之終止僱傭契約之表示。況被告亦稱丙○○現於被
      告處仍有兼職，自不因丙○○有辦理退保事由，遽認定丙
      ○○與被告間之僱傭契約不存在。
（二）復按，稱僱傭者，謂當事人約定，一方於一定或不定之期
      限內為他方服勞務，他方給付報酬之契約。民法第482條
      定有明文。查，本院執行處之扣押命令係記載「債權人請
      求就債務人對第三人任職期間所得支領之各項勞務報酬債
      權予以扣押。... 扣押金額：債務人每月得支領之各項勞
      務報酬（包括薪俸、獎金、津貼、補助費、研究費... 等
      在內）三分之一。前述之各項獎金包括工作獎金、年終獎
      金、績效獎金、考績獎金、紅利等」（見本院卷第38、39
      頁）。故本院之扣押命令實已包括基於僱傭契約中，雇主
      應給付受雇人之各項給付在內，本件被告所給付之丙○○
      之款項，即便如被告所稱為「佣金」，但仍應認屬僱傭之
      勞務報酬，屬薪資債權之範疇，自為扣押命令效力所及。
（三）末按，債權人未於前項規定期間內為起訴之證明者，執行
      法院得依第三人之聲請，撤銷所發執行命令。強制執行法
      第120條第3項定有明文可參。查：
    1.原告前以本院95執辰字第5136號債權憑證聲請強制執行，
      請求扣押丙○○對被告之薪資債權，經被告於95年9月20
      日提出聲明異議狀，表明丙○○已於93年12月離職，經本
      院95年度執字第42246號復以執行無著於95年10月14日退
      還債權憑證結案，此經本院調閱95年度執字第42246號執
      行卷宗核閱屬實。原告雖未於被告異議後提起確認之訴，
      並經執行法院逕將該執行案件報結歸檔，然依法執行法院
      並無依職權撤銷扣押命令之權限，故被告既未向執行法院
      依據強制執行法第120條第3項規定聲請撤銷扣押命令，自
      應認前開扣押命令仍屬有效，故被告於前開扣押命令生效
      後違反該扣押命令效力之行為，對原告而言自不生效力。
    2.又被告既於95年、96年並未依據執行法院扣押命令所載，
      逕將應給付丙○○之報酬直接支付予丙○○，原告自得主
      張此因違反扣押命令之效力，對原告而言，不生效力。然
      依國稅局綜合所得稅各類所得清單顯示，丙○○對被告於
      95年度有98,191元、96年度有59,000元之給付薪資之記載
      ，雖未達本件原告主張丙○○對被告之55萬元之薪資債權
      部分。然因此部分之扣押命令效力係及於將來被告應給付
      丙○○之款項部分，而被告前既有違反扣押命令效力擅自
      將款項支付丙○○之情事，且丙○○現仍有於被告處任職
      之情事，自應認原告請求確認此部分之薪資債權存在，為
      有理由，自應准許。
五、綜上所述，被告所辯均不足採信。從而，原告依據強制執行
    法第120條第2項規定，訴請確認債務人丙○○對被告有包含
    勞務報酬、薪俸、津貼、補助款、研究費等項目在內55萬元
    薪資債權存在，自屬可採，應予准許。
六、因本件事證已臻明確，兩造其餘主張陳述及所提之證據，經
    本院斟酌後，認與判決結果不生影響，均毋庸再予論述，附
    此敘明。
七、訴訟費用負擔之依據：民事訴訟法第78條。
中    華    民    國    97    年    8     月    27    日
                  民事第四庭    法  官  黃柄縉
以上正本係照原本作成
如對本判決上訴，須於判決送達後20日內向本院提出上訴狀
中    華    民    國    97    年    8     月    27    日
                                書記官  王黎輝


司法院資訊處製作；財團法人民間司法改革基金會備份。
